【裁判字號】    99,交聲,885
【裁判日期】    990630
【裁判案由】    違反道路交通管理處罰條例聲明異議
【裁判全文】
臺灣桃園地方法院刑事裁定             99年度交聲字第885號
原處分機關  交通部公路總局新竹區監理所
異  議  人
即受處分人  甲○○
上列異議人即受處分人因違反道路交通管理處罰條例案件，對於
交通部公路總局新竹區監理所桃園監理站中華民國99年5 月31日
所為之處分（原處分案號：桃監裁罰字第裁52-DB0000000號）聲
明異議，本院裁定如下：
    主  文
原處分撤銷。
甲○○汽車駕駛人，駕駛汽車經測試檢定酒精濃度超過規定標準
，處罰鍰新臺幣萬元，吊扣重型機車駕駛執照拾貳個月，並應
接受道路交通安全講習。
    理  由
一、原處分意旨略以：異議人即受處分人甲○○於99年5 月30日
    晚間10時55分，駕駛車牌號碼601 －BSU 號重型機車，行經
    桃園縣蘆竹鄉中興20號之2 前，為桃園縣政府警察局蘆竹分
    局警員攔檢，因異議人酒後駕駛重型機車，吐氣酒精濃度達
    0.50MG /L ，酒測值已超過標準值之違規事由，警員即掣製
    桃警局交字第DB0000000 號舉發違反道路交通管理事件通知
    單當場舉發，嗣經原處分機關於99年5 月31日以桃監裁罰字
    第裁52-DB0000000號裁決書，以異議人違反道路交通管理處
    罰條例第35條第1 項第1 款及違反道路交通管理事件統一裁
    罰基準及處理細則第41條、第43條、第44條、第67條規定，
    裁處罰鍰新臺幣（下同）31,800元，吊扣駕駛執照12個月，
    施以道安講習等語。
二、異議意旨略以：異議人所為前揭酒後駕車違規行為係駕駛車
    牌號碼號601 －BSU 號重型機車，乃原處分機關吊扣其所持
    之大貨車駕駛執照，已影響其生計，爰聲明異議等語。
三、按汽車駕駛人飲用酒類或其他類似物後其吐氣所含酒精濃度
    超過每公升0.25毫克或血液中酒精濃度超過百分之0.05以上
    者，不得開車，道路交通安全規則第114 條第2 款定有明文
    ；又汽車駕駛人，駕駛汽車經測試檢定有酒精濃度超過規定
    之情形者，處15,000元以上60,000元以下罰鍰，並當場移置
    保管其車輛及吊扣其駕駛執照1 年，且對汽車駕駛人應施以
    道路交通安全講習，道路交通管理處罰條例第35條第1 項第
    1 款、第24條第1 項第2 款亦有明文。末按交通法庭認為聲
    明異議有理由或聲明異議雖無理由而原處分不當或違法者，
    應以裁定將原處分經聲明異議部分撤銷，並自為裁定，道路
    交通案件處理辦法第20條前段定有明文。
四、經查：
  (一)異議人即受處分人甲○○於99年5 月30日晚間10時55分，駕
    駛車牌號碼601 －BSU 號重型機車，行經桃園縣蘆竹鄉中興
    20號之2 前，為桃園縣政府警察局蘆竹分局警員攔檢，因異
    議人有酒後駕駛重型機車，測得吐氣酒精濃度0.50MG/L，酒
    測值已超過標準值等情，為異議人所不否認，復有桃園縣政
    府警察局舉發違反道路交通管理事件通知單（單號為DB0000
    000 號）在卷可按，是異議人確有酒後駕車之違規事實，首
    堪認定。
  (二)按違反道路交通管理事件裁決書處罰主文欄，吊扣汽車牌照
    或駕駛執照處分，應記明應受吊扣之汽車牌照或駕駛執照名
    稱、號碼及吊扣期間，違反道路交通管理事件統一裁罰基準
    及處理細則第43條第2 項第3 款規定甚明。次按道路交通管
    理處罰條例第68條業於94年12月14日修正，並自95年3 月1
    日施行，修正前該條規定：「汽車駕駛人，因違反本條例及
    道路交通安全規則之規定，受吊扣或吊銷駕駛執照處分時，
    吊扣或吊銷其持有各級車類之駕駛執照」，修正後規定：「
    汽車駕駛人，因違反本條例及道路交通安全規則之規定，受
    吊銷駕駛執照處分時，吊銷其持有各級車類之駕駛執照」，
    將原規定之吊扣行為人所持有之各級車類駕駛執照等規定刪
    除，考其修正理由，乃舊法將違規駕駛人所持有各級車類之
    駕駛執照一併吊扣，失之過酷，影響人民工作及生活甚鉅，
    故修正後乃規定吊扣駕駛執照處分時，不再吊扣其持有各級
    車類之駕駛執照，僅得吊扣違規或違法當時所駕駛車種之駕
    駛執照（參見臺灣高等法院暨所屬法院97年法律座談會刑事
    類提案第40號及98年法律座談會刑事類提案第23號）。至於
    道路交通安全規則第61條等規定，汽車駕駛人取得高一級車
    類之駕駛資格者，應換發駕駛執照，並准其駕駛較低級車類
    之車輛，而已領有大貨車駕駛執照者，得駕駛小型車、輕型
    機器腳踏車的規定，而公路機關於實務上僅逐級核給汽車駕
    駛執照一張（即一人一照原則），致持有職業大客車駕駛執
    照者，因駕駛普通小型車違規，而須吊扣職業大客車執照時
    ，產生技術層面之困難，惟此技術層面問題，實難據以為原
    處分適法之理由，併此敘明（臺灣高等法院98年度交抗字第
    24號、第1563號、第1999號、第2192號裁定意旨參照）。查
    本件異議人係取得持有職業大貨車駕駛執照，有汽車駕駛人
    經歷證明書附卷可參，然異議人所為之酒後駕車違規行為係
    駕駛車牌號碼601 －BSU 號重型機車為之，依前開規定與說
    明，原處分機關於作成吊扣駕駛執照處分時，應就異議人所
    應吊扣之駕駛執照種類予以限定，僅得吊扣異議人違規當時
    所駕駛車輛駕駛執照，始符依法行政與比例原則，要難僅以
    行政作業便利，遽而吊扣異議人所領用之駕駛執照。從而，
    異議人於本件交通違規時，雖領有職業大貨車駕駛執照，然
    其係駕駛重型機車違規，依法應為其駕駛重型機車之權利受
    有限制，乃原處分機關於裁決時，未於處罰主文欄中明確限
    制吊扣重型機車駕駛執照，尚與違反道路交通管理事件統一
    裁罰基準及處理細則第43條第2 項第3 款之規定、依法行政
    以及比例原則有違。
  (三)復按機器腳踏車駕駛人其吐氣所含酒精濃度超過每公升0.4
    毫克以上未滿0.55毫克或血液中酒精濃度超過百分之0.08以
    上未滿0.11，期限內繳納或到案聽候裁決者，應裁處罰鍰
    30,000元，違反道路交通管理事件統一裁罰基準表規定甚明
    。經查，異議人本件係駕駛重型機車違規，吐氣酒精濃度為
    0.50MG/L之情，業據本院認定如前，遍觀卷內各項事證亦查
    無原處分機關於99年5 月31日裁決之際，異議人有何逾越舉
    發通知單所載之應到案日期99年6 月15日後始行繳納罰鍰或
    到案聽候裁決之事。是原處分機關本應裁處罰鍰30,000元，
    竟而裁處31,800元，依前開統一裁罰基準表之規定，顯有違
    誤，異議意旨雖未指摘及此，然原處分既有違誤，仍非適法
    。
五、綜上所述，異議人確有於上揭時地駕駛重型機車時，酒精
    濃度超過規定標準之違規行為，原處分機關據以裁處，固非
    無據，然異議人遭吊扣駕駛執照12個月與罰鍰之裁處內容，
    均非適法。復因原處分機關所為裁處係就異議人酒後駕駛之
    單一違規行為為之，裁處內容乃無從分割，自應由本院將原
    處分全部撤銷，自為裁定如主文第二項所示。
六、據上論結，應依道路交通管理處罰條例第87條第2 項，道路
    交通案件處理辦法第20條前段，裁定如主文。
中    華    民    國    99    年    6     月    30    日
                  交通法庭  法  官  吳宗航
以上正本證明與原本無異。
如不服本裁定，應於裁定送達後5 日內向本院提出抗告狀。
                            書記官  鄭乃甄
中    華    民    國    99    年    6     月    30    日

司法院資訊處製作；財團法人民間司法改革基金會備份。
